【裁判字號】    91,重訴,473
【裁判日期】    920415
【裁判案由】    債務人異議之訴
【裁判全文】
臺灣板橋地方法院民事判決  九十一年度重訴字第四七三號
    原      告  甲○○
    訴訟代理人  蔡行志律師
    複 代 理人  蕭銘毅律師
    被      告  丁○○
右當事人間請求債務人異議之訴等事件，本院判決如左：
    主    文
本院九十一年度執字第一三一四二號清償票款事件所為之強制執行程序應予撤銷。
確認被告執有原告簽發如附表所示本票玖紙之本票債權不存在。
被告應返還原告如附表所示本票玖紙。
被告應給付原告貳佰伍拾柒萬壹仟肆佰玖拾伍元及自民國九十一年八月十五日起至清
償日止按年息百分之五計算之利息。
訴訟費用由被告負擔。
本判決第三項於原告以新台幣捌佰柒拾柒萬元供擔保後，得假執行。但被告如於假執
行程序實施前，以新台幣貳仟陸佰拾萬元為原告預供擔保後，得免為假執行。
本判決第四項於原告以新台幣捌拾陸萬元供擔保後，得假執行。但被告如於假執行程
序實施前，以新台幣貳佰伍拾柒萬壹仟肆佰玖拾伍元為原告預供擔保後，得免為假執
行。
    事    實
甲、原告方面：
  壹、聲明：求為判決除供擔保金額外，餘如主文所示。
  貳、陳述：
    一、緣原告於民國八十九年間因毒品案件入台北監獄受戒治，結識同受戒治之被
        告，後被告與原告相繼出獄，八十九年五月間被告來電要求承租原告所有位
        於台北縣永和市○○路二一八巷十一號四樓房屋，原告將該屋出租被告。嗣
        原告於九十年十一月間向被告表示終止租約並要求被告搬家，被告因此心生
        不滿，開始以言語恐嚇原告及原告母親乙○○稱：「要拿錢才要搬」、「沒
        錢就強佔房子」、「借槍殺吳華隆」等語。九十年十二月間，被告藉口其綽
        號「阿偉」友人之皮包為原告所侵占，誆騙原告簽發如附表編號一、二所示
        本票兩紙，供作擔保，並稱待糾紛解決後再返還原告，被告以此藉口強索原
        告一百五十萬元，原告亦已清償該一百五十萬元，被告即返還如附表編號一
        、二所示兩紙本票。惟糾紛解決後，被告並未返還該二紙本票，九十一年三
        月間被告竟持以聲請本票裁定（鈞院九十一年度票字第二九五○號民事裁定
        ）後，向鈞院聲請強制執行（九十一年度執字第一三一四二號清償票款民事
        執行事件），原告與被告間並無任何原因關係，被告自不得據以聲請強制執
        行。
    二、又於九十一年二月八日凌晨二時許，原告返回台北縣永和市○○路二一八巷
        二一號二樓住處，進屋即遭埋伏屋中之七、八個身分不明男子毆打，雙手被
        反銬於身後，此時被告由房間內走出，命令其同夥將原告押至台北縣永和市
        ○○○路二段六○號八號，限制原告行動自由，其間並輪流毆打、審問原告
        ，脅迫原告簽發本票，原告因恐生命遭受危害，為求自保始不得已之情況下
        簽發如附表編號三至九所示七紙本票交付被告。被告取得該七紙本票後，即
        連同前開附表編號一、二所示兩紙本票，一併聲請本票裁定（鈞院九十一年
        度票字第二九五○號民事裁定），核諸被告所為，係以強暴、脅迫之手段至
        使原告不能抗拒而為簽發本票及交付本票之意思表示，原告上述於受脅迫狀
        態下所為之意思表示自不得拘束原告，原告已於九十一年七月一日寄發存證
        信函向被告撤銷該受脅迫之意思表示，復再於九十一年八月一日言詞辯論期
        日當庭向被告表示撤銷被詐欺、脅迫為簽發如附表所示九張本票之意思表示
        ，則被告不得據該等本票（系爭九紙本票）聲請強制執行，爰依強制執行法
        第十四條規定提起債務人異議之訴，請求判決如訴之聲明第一項所示。
    三、系爭支票既均係原告遭被告強暴、脅迫為所，被告應依侵權行為之規定，對
        原告負損害賠償責任，故請求被告應回復原狀即將系爭九紙支票返還原告；
        又原告已撤銷簽發系爭九紙本票之意思表示，被告持有該九紙本票即為無法
        律上之原因，原告亦得依據不當得利返還請求權請求被告返還，故就返還系
        爭九張本票部分，爰請求依侵權行為或不當得利法律關係擇一為原告有利之
        判決。
    四、被告向鈞院聲請扣押原告在台北國際商業銀行永和分行之存款二百五十七萬
        一千四百九十五元，鈞院於九十一年七月一日發扣押命令，嗣被告取得鈞院
        所發之收取命令，並於九十一年八月十四日向台北國際商業銀行永和分行收
        取完畢，就此部分，被告顯無法律上之原因而受有利益，致原告受損害，為
        此原告依民法第一百七十九條不當得利之法律關係請求返還。
    五、關於九十一年二月八日原告遭被告強暴、脅迫之情事，原告事後有向台北縣
        永和分局永和派出所提出刑事告訴，並已於台灣板橋地方法院檢察署（以下
        簡稱板橋地檢署）九十一年度偵字第一四四五○號案件偵查中。
    六、被告就取得系爭九紙本票之原因事實應負舉證責任，原告與被告並無債權債
        務關係。
    七、被告所提訴外人丙○○所出具之「借據」及「財務委任書」，立據人皆為丙○○，並非原告，縱屬真正，亦不能證明原告與被告間有無任何原因關係。
        況丙○○已於板橋地檢署九十一年度偵字第一四四五○號案件偵查時證稱前
        開「借據」、「財務委任書」均係受被告強暴脅迫所為，內容均不實在。丙○○從未欠被告任何債務，原告亦未欠丙○○任何債務，原告否認「借據」
        及「財務委任書」之實質真正。又從被告所提丙○○所出具之「借據」及「
        財務委任書」之內容而言，「借據」內容記載丙○○於八十九年三月五日向
        丁○○借錢七十五萬元，而「財務委任書」之內容記載「茲甲○○（即原告
        ）積欠本人丙○○新台幣七十八萬元整，今本人將此款項全權交付□□□代
        為解決此款項，□□□將可代本人丙○○做任何之決定，本人絕無異議，唯
        恐口說無憑，特立此書為證。」，其內容究竟要交付給何人處理，做什麼事
        情則均為空白，亦看不出來此與原告有何關係，則如何得據此而為強制執行
        。另就被告所提「切結書」內容，亦無從看出原告有欠被告一百萬元之情事
        。
    八、被告所提之「切結書」之立書人究為何人，實難確定，縱屬真正，依其內容
        所示，亦不能證明兩造間有何原因關係。且從「切結書」內容而言，係記載
        訴外人陳家宏、陳兆寶、蔣旺龍三人向被告借款，並非如被告所稱係原告向
        被告借的，而且該切結書末尾的「借款人欄」簽名亦為陳家宏、陳兆寶、蔣
        旺龍三人，故被告應依該切結書向借款人亦即陳家宏陳兆寶、蔣旺龍三人請
        求返還借款，而與原告無關。
    九、被告所提原告所書立之「承認合作切結書」其形式雖為真正，但原告係遭被
        告脅迫所為，實質內容均與事實不符，否認實質真正。且該「承認合作切結
        書」內容充斥不具法律意義之文句，縱屬真正，亦不能證明兩造間是否有原
        因關係。
    十、按「發票人非不得以自己與執票人間所存之抗辯事由對抗執票人，此觀票據
        法第十三條上段之反面解釋自明。」、「然發票人一旦提出其基礎原因關係
        （如消費借貸不存在）之對人抗辯，執票人自應就該基礎原因關係存在之積
        極事實負舉證責任。」最高法院九十一年度台簡上字第二七號民事裁定、台
        灣新竹地方法院八十七年度簡上字第一八號民事判決及相關實務見解均同此
        意旨。本件原告與被告既為直接之前後手，原告提出基礎原因關係不存在之
        對人抗辯，被告自應就該基礎原因關係存在之積極事實負舉證責任。
  十一、被告所提出「和解書」之事與本件無關，原告母親乙○○於九十年十一月六
        日拿兩百零五萬元交給被告，但此與本件系爭九張本票無關。且原告並未在
        該份和解書上簽名，亦不在場。
  十二、被告所提存證信函、和解書影本、書函等資料均與本案無關，訴外人梁啟佳
        是在前開刑事案件中與被害人乙○○遭被告恐嚇取財之犯罪事實部分有關，
        跟本件訴訟則完全無關。且原告於本件從未聲請訊問證人梁啟佳，是被告所
        稱欲以上開資料證明梁啟佳作偽證云云，顯然有誤。
  參、證據：提出本票影本九張、本院九十一年度票字第二九五○號民事裁定影本一
      件、存證信函影本一件、支票影本兩張、本院九十一年度民執字第一三一四二
      號執行命令影本二件、收據影本一紙、台灣台北地方法院執行命令及囑託查封
      登記書影本各一件、本院及台灣台北地方法院民事執行處通知影本各一件、最
      高法院九十一年度台簡上字第二七號民事裁定等相關裁判要旨一份為證，並聲
      請訊問證人乙○○。
乙、被告方面：
  壹、聲明：求為判決：
    一、駁回原告之訴。
    二、如受不利判決，願供擔保請准宣告免為假執行。
  貳、陳述：
    一、被詐欺而為意思表示者，依民法第九十二條第一項規定，表意人固得撤銷其
        意思表示，惟查主張被詐欺而為意思表示之當事人，應就此事實負舉證之責
        ，最高法院四十四年度台上字第七五號判例說明甚詳。本件原告起訴主張被
        告係以詐欺、強暴、脅迫之手段，至使原告不能抗拒而為簽發本票及交付本
        票之意思表示，惟系爭本票九紙均係在原告自由意思下所簽發交付被告，並
        無所稱之詐欺、強暴、脅迫情事，原告自應就此事實舉證證明。
    二、系爭本票之原因關係：
    （一）附表編號一所示面額一百三十萬元本票部分─
          原告向警方檢舉訴外人羅玨瑋吸毒案件，警方因而逮捕羅玨瑋，目前羅玨
          瑋已經在監服刑，因原告對外向朋友表示是被告向警方檢舉此案，九十一
          年二月七日羅玨瑋之友人找被告質問，被告否認有檢舉情事，遂一起至原
          告家中對質，原告要求到其朋友戊○○租屋處理此事，故一起至戊○○租
          處，羅玨瑋之友人表示羅玨瑋在監服刑，妻女無依無靠，原告主動簽發該
          張一百三十萬元本票給羅玨瑋之綽號「阿麥」友人，作為羅玨瑋之安家費
          ，事後原告拜託被告協助處理，被告支付一百三十萬元給「阿麥」，故該
          張本票係被告支付款項之對價。
    （二）附表編號二所示面額六十萬元本票部分─
          原告積欠訴外人丙○○七十八萬元，而丙○○積欠被告七十五萬元，林偕
          山是原告長期合作開設公司之朋友，九十一年二月七日到原告家中議事，
          由丙○○開門，丙○○委託被告處理此件債務，當晚並談成六十萬元解決
          此債務，並開出附表編號二所示六十萬元本票還錢給丙○○，並將該本票
          交付被告用以返還對被告之債務。
    （三）附表編號三所示面額一百五十萬元本票部分─
          八十九年間原告因毒品案件在家中被抓，在場者還有訴外人陳兆寶等人，
          原告請陳兆寶頂替入罪，並同意支付一百五十萬元頂替費給陳兆寶。九十
          一年二月八日陳兆寶到場對帳，原告開出一百五十萬元本票交付陳兆寶，
          被告替原告還錢取回該本票，故原告應將該紙本票款項返還被告。
    （四）附表編號四至六之面額共計一千三百萬元本票三紙部分─
          因原告與被告合作經營數家公司，對被告負欠相當大債務，九十一年二月
          八日在原告朋友戊○○租屋處達成原告支付被告二千萬元解決二人債務，
          因原告在先前已先開出面額一百萬元與六百萬元本票各一紙即附表編號八
          、九所示兩紙本票，故原告另簽發附表編號四至六所示面額共計一千三百
          萬元本票三張，故此三張本票係為清償合作開設公司積欠被告之款項，有
          戊○○可證。
    （五）附表編號七所示面額二百九十萬元本票部分─
          原告與訴外人許貴村合作申請信用卡公司，所有資金與盈餘均為原告所侵
          吞，原告母親乙○○先處理七十五萬元，九十一年二月八日原告母親林月
          桂還二十五萬元給許貴村，先前原告母親乙○○已還五十萬元，尚欠二百
          九十萬元，故原告簽發該張面額二百九十萬元本票給許貴村，事後原告請
          被告拿二百九十萬元現金取回該張本票，該張本票亦是返還被告之用。
    （六）附表編號八所示面額一百萬元本票部分─
          訴外人陳家宏等向被告借款一百萬元，被告交由原告代為處理，三人將款
          項還給原告，原告並未轉交被告，而將款項侵吞，故原告於九十年十二月
          二十五日簽發該紙一百萬元本票還給被告。
    （七）附表編號九所示面額六百萬元本票部分─
          原告與被告合作經營公司，因原告之原因導致損失，故原告於九十年十二
          月二十五日簽發該張面額六百萬元本票賠償被告。
    三、原告主張其所簽立之「切結書」、「承認合作切結書」係遭被告強暴、脅迫
        所為，其應就該事實負舉證之責。
    四、「切結書」是因原告向被告借款一百萬元，原告與訴外人陳家宏、陳兆寶、
        蔣旺龍三人做生意，原告有在該切結書上面之「委託保管人欄」簽名，被告
        係將錢交給原告。
    五、「和解書」是訴外人梁啟佳代替原告跟真實姓名年籍不詳之訴外人綽號「Ｍ
        ＡＲＣＨ」於九十一年一月間所簽的，並非原告本人簽的，被告則擔任該和
        解書之見證人。該份和解書的整份內容都是訴外人梁啟佳所寫的。被告所提
        該和解書及梁啟佳所寫的存證信函及書函等資料，係欲證明證人丙○○、梁
        啟佳於偵查中所證稱「借據」、「財務委任書」、「切結書」是被告強迫渠
        等所寫的云云該部分證言並不實在。
  參、證據：提出本票九張、借據及財務委任書各一件、切結書一件、承認合作切結
      書一件、存證信函影本二件、和解書影本一件、書函影本二件為證，並聲請訊
      問證人戊○○、丙○○、林燕堂、尹燕邦、林鴻麒、王惠杰。
丙、本院依職權將被告所提「借據」、「財務委任書」、「切結書」、「承認合作切
    結書」送請內政部警政署刑事警察局鑑定其上之指紋，並調取本院九十二年度訴
    字第三七二號刑事案卷（含九十一年偵字第一四四五○號偵查案卷）。
    理    由
一、原告於訴訟中因被告持系爭九紙本票准許強制執行之裁定，向本院執行處聲明強
    制執行，並已收取原告於台北國際商業銀行永和分行有存款二百五十七萬一千四
    百九十五元，為被告所自認，並有本院執行命令影本一件可稽，原告因請求之基
    礎事實同一，而追加依不當得利之法律關係，請求被告返還二百五十七萬一千四
    百九十五元，合於民事訴訟法第二百五十五條第一項第二款規定，應予准許。
二、按本票執票人，依票據法第一百二十三條規定，聲請法院裁定許可對發票人強制
    執行，係屬非訟事件，此項聲請之裁定，及抗告法院之裁定，僅依非訟事件程序
    ，以審查強制執行許可與否，並無確定實體上法律關係存否之效力（最高法院五
    十七年度台抗字第七六號判例參照）。本件被告係以系爭本票九紙之本票裁定（
    九十一年度票字第二九五○號民事裁定）為執行名義向本院聲請強制執行，此據
    本院調取九十一年度執字第一三一四二號執行案卷查閱屬實，且該強制執行程序
    尚未終結，是原告依強制執行法第十四條第二項規定，主張此該執行名義成立前
    ，有債權不成立或消滅或妨礙債權人請求之事由發生，而於強制執行程序終結前
    提起債務人異議之訴，核無不合。
三、原告主張：（一）被告於九十年十二月間，被告藉口其綽號「阿偉」友人之皮包
    為原告所侵占，以此藉口強索原告一百五十萬元，詐欺原告簽發如附表編號一、
    二所示本票兩紙，供作擔保，並稱待糾紛解決後再返還原告。惟原告清償一百五
    十萬元後，被告未返還該二紙本票，九十一年三月間被告竟持以聲請本票裁定（
    鈞院九十一年度票字第二九五○號民事裁定），如上所述，原告與被告間並無任
    何原因關係，被告自不得據以聲請強制執行。（二）另於九十一年二月八日凌晨
    二時許，原告返回台北縣永和市住處，進屋即遭埋伏屋中之七、八個身分不明男
    子毆打，雙手被反銬，此時被告命令其同夥將原告押至台北縣永和市○○○路○
    段六○號八號，限制原告行動自由，其間並輪流毆打、審問原告，脅迫原告簽發
    本票，原告因恐生命遭受危害，為求自保始不不得已情況下簽發如附表編號三至
    九所示七紙本票交付被告。被告取得該等七紙本票後，即連同前開附表編號一、
    二所示兩紙本票，一併聲請本票裁定（鈞院九十一年度票字第二九五○號民事裁
    定）。原告簽發附表編號三至九所示本票七紙，係於受脅迫狀態下所為之意思表
    示，原告已寄發存證信函向被告撤銷該受脅迫之意思表示。復再於九十一年八月
    一日言詞辯論期日當庭向被告表示撤銷如附表編號一至九所示被詐欺、脅迫為簽
    發如附表所示九張本票之意思表示，則被告不得據該九紙本票聲請強制執行，爰
    依強制執行法第十四條規定提起債務人異議之訴；而被告因執上開本票裁定聲請
    強制執行而聲請鈞院扣押原告在台北國際商業銀行永和分行之存款二百五十七萬
    一千四百九十五元，復於九十一年八月十四日向台北國際商業銀行永和分行收取
    ，就此部分，被告顯無法律上之原因而受有利益，致原告受損害，原告爰依不當
    得利法律關係請求，乃請求判決如訴之聲明第二項、第四項所示。又系爭附表所
    示九張本票既均係原告遭被告詐欺、強暴、脅迫所為，爰基於侵權行為或不當得
    利之法律關係，擇一有利，請求被告返還如附表所示九紙本票（如訴之聲明第三
    項）等情。被告則以：(1)系爭本票九紙均係原告自由意思下所簽發交付被告，否
    認有何詐欺、強暴、脅迫情事，原告自應就此事實舉證證明。(2)原告簽發如附表
    編號一所示本票交付被告之原因關係是因原告向警方檢舉訴外人羅玨瑋吸毒案件
    ，致羅玨瑋遭逮捕在監，原告遂主動簽發該紙本票交予羅玨瑋之綽號「阿麥」友
    人，作為羅玨瑋之安家費，事後原告拜託被告協助處理，被告支付一百三十萬元
    給「阿麥」，故該張本票係被告支付款項之對價。(3)原告簽發如附表編號二所示
    本票之原因關係是因原告積欠訴外人丙○○七十八萬元，而丙○○積欠被告七十
    五萬元，丙○○委託被告處理此件債務，當晚與原告談成六十萬元解決此債務，
    並由原告簽發附表編號二所示六十萬元本票還錢給丙○○，丙○○並將該本票交
    付被告用以返還對被告之債務。(4)原告簽發如附表編號三所示本票之原因關係是
    因訴外人陳兆寶於八十九年間替原告頂替原告毒品案件入罪，原告因此同意支付
    一百五十萬元頂替費給陳兆寶，九十一年二月八日陳兆寶到場對帳，原告開出一
    百五十萬元本票交付陳兆寶，被告替原告還錢取回該本票，故原告應將該紙本票
    款項返還被告。(5)原告簽發如附表編號四至六之面額共計一千三百萬元本票三紙
    之原因關係是因原告與被告合作經營數家公司，原告因此對被告負欠相當龐大債
    務，九十一年二月八日兩造達成協議，原告同意支付被告二千萬元解決，因原告
    在先前已先開出面額一百萬元與六百萬元本票各一紙即附表編號八、九所示兩紙
    本票，故原告另簽發附表編號四至六所示面額共計一千三百萬元本票三張，故此
    三張本票係為清償合作開設公司積欠被告之款項。(6)原告簽發如附表編號七所示
    本票之原因關係是因原告與訴外人許貴村合作申請信用卡公司，所有資金與盈餘
    均為原告所侵吞，原告母親乙○○先處理七十五萬元，九十一年二月八日原告母
    親乙○○還二十五萬元給許貴村，先前原告母親乙○○已還五十萬元，尚欠二百
    九十萬元，故原告簽發該張面額二百九十萬元本票給許貴村，事後原告請被告拿
    二百九十萬元現金取回該張本票，該張本票亦是返還被告之用。(7)原告簽發如附
    表編號八所示本票之原因關係乃因訴外人陳家宏等向被告借款一百萬元，被告交
    由原告代為處理，三人將款項還給原告，原告並未轉交被告，而將款項侵吞，故
    原告於九十年十二月二十五日簽發該紙一百萬元本票還給被告。(8)原告簽發如附
    表編號九所示本票之原因關係是因原告與被告合作經營公司，因原告之原因導致
    損失，故原告於九十年十二月二十五日簽發該張面額六百萬元本票賠償被告等語
    ，以為抗辯。
四、原告主張被告執有原告所簽發之如附表所示本票九張，並將系爭本票九紙向本院
    聲請本票裁定（九十一年度票字第二九五○號民事裁定）後，以此為執行名義，
    向本院民事執行處聲請強制執行（九十一年度執字第一三一四二號清償票款執行
    事件），暨原告委請律師於九十一年七月一日寄發存證信函撤銷如附表編號三至
    九所示七紙本票簽發之意思表示等事實，為被告所不爭執，並有原告所提本票影
    本九張、本院九十一年度票字第二九五○號民事裁定、存證信函等影本各一件可
    證，復經本院調取九十一年度執字第一三一四二號執行事件案卷查閱屬實，堪信
    為真正。
五、原告主張如附表編號一、二所示本票兩紙，係遭被告詐欺而簽發乙節，為被告所
    否認。經查，原告雖主張其係遭詐欺或脅迫而簽發附表編號一、二所示兩紙本票
    ，惟其於本院陳稱：「我簽該兩張本票，是因為丁○○說『阿偉』的皮包在我的
    住處，被我侵占，要我負責，．．．因為『阿偉』帶很多人，『阿偉』說如果我
    不拿錢出來擺平的話，『阿偉』的面子不好看，本來我只同意要付五十萬元，『
    阿偉』就說不行，『阿偉』就拿棒球棒往我的腿砸。後來被告丁○○就出面帶我
    去板橋的另外一個地點談，被告丁○○說我到底要拿多少錢出來，我說我回去跟
    我媽媽拿，後來我跟丁○○有談好一百五十萬元來解決這件事情，簽七百萬元的
    兩張本票（附表編號一及二所示本票），丁○○說我付了一百五十萬元之後，他
    會把該兩張本票還給我。我跟丁○○談金額的時後，只有我們兩個在場，丁○○
    說如果我不簽本票的話，我的麻煩會很多，我認為花錢消災，息事寧人，賠錢算
    了，所以我才簽那兩張本票，當一百五十萬元的兩張支票兌現之後，我九十一年
    一月十四日到板橋要跟丁○○取回原證一兩張本票回來，正在等『阿偉』及丁○○時，我被警方臨檢，有移送毒品案件到地檢署，隔天交保，我問丁○○，他說
    該兩張本票已經銷燬。」等語，此有本院九十一年九月二十六日言詞辯論筆錄可
    徵。是依原告上開所言，其簽發如附表編號一、二所示兩紙本票係為擔保面額共
    計一百五十萬元兩紙支票之兌現而簽發，而原告簽發如附表編號一、二所示兩紙
    本票時，僅有原告與被告二人在場，當時原告簽發如附表編號一、二所示兩紙本
    票是基於「我認為花錢消災，息事寧人、賠錢算了」之意思而簽發，尚難認為有
    何遭詐欺或脅迫之情形。因此，原告主張撤銷如附表編號一、二所示兩紙本票簽
    發之意思表示，尚非有理。惟原告簽發如附表編號一、二所示面額共計七百萬元
    之本票兩紙之原因關係，既係為擔保一百五十萬元之履行，且原告嗣於九十一年
    一月十日交付發票日均為九十一年一月十日當日、發票人分別台北國際商業銀行
    永和分行及陽信商業銀行永和分行、面額各為一百萬元及五十萬元（共計一百五
    十萬元）之支票二張（見本院審理卷第一宗第九十八頁）予被告，並經被告兌現
    （此為被告所不爭執），原告與被告既為附表編號一、二所示兩紙本票之直接前
    後手，其主張已清償一百五十萬元完畢，兩造間就附表編號一、二所示本票兩紙
    之原因關係已不存在，洵屬有據。
六、原告另主張其於九十一年二月八日簽發如附表編號三至九所示七紙本票，係遭被
    告強暴、脅迫而簽發乙節，被告雖否認，惟查：
（一）原告於九十一年二月八日凌晨二時許，在其住處遭埋伏於屋中之被告同夥七、
      八個身分不明男子毆打，並被押至台北縣永和市○○○路○段六○號八號，限
      制原告行動自由，其間並輪流毆打原告，強暴、脅迫原告簽發如附表編號三至
      九所示七紙本票交付被告等情，業據原告陳明當時情形：「九十一年二月八日
      凌晨兩點多，我開車返回住處，一進屋裡，就被七、八個人把我圍毆，用手銬
      反銬，被告丁○○從我的房間走出來，隨即在我住處（永和市○○路）談了一
      會，後來被他們押到地下室停車場，途中我從二樓樓梯被他們踢到一樓，有一
      個綽號『宏文』開我的車，一個叫『阿欽』，一個叫『生仔』，把我押上車，
      開車到永和市○○○路○段六十號八樓，那之前，我本來就認識證人戊○○，
      但是跟他不熟，進去證人戊○○租處時，他們是用鑰匙打開的，不是按門鈴，
      丁○○以前住過永和市○○○路○段六十號八樓，我被拖進去最裡面那個房間
      ，等丁○○來，丁○○來到之後用開庭的方式質問我，丁○○坐中間，我在一
      邊，其他人在我的對面，然後丁○○就問我為什麼要做警方的線民，為何要報
      警，害『阿偉』被抓。當時進去房間之後他們有把我的手銬解開。．．．這些
      債務是說我害『阿偉』被抓，所以要我負責『阿偉』身後的安養費，我否認是
      我報警，一開始我不願意簽本票，後來我被『宏文』、『阿欽』他們打，是被
      告丁○○叫他們打我的，我被打以後，我還是不太願意簽，他們說不簽只是我
      自討苦吃，否則會把我帶到三峽山上把我腿打斷，我跟他們說我沒有錢，但他
      們說已經調查過我的財產，我有多少錢，他們都已經知道。我不簽不能解決，
      我想我不簽的話，腿會被他們打斷，我會害怕，所以就簽下本票，我記得後面
      兩張各五百萬元的本票，丁○○說是他的，當天是一次簽七張本票，總共是新
      台幣壹仟玖佰陸拾萬元。」等語，此有本院九十一年九月二十六日言詞辯論
      筆錄可稽。
（二）復經嗣後由被告指派他人載至台北縣永和市○○○路○段六○號八號現場之證
      人即原告母親乙○○於本院到庭證述：「九十一年二月八日當天凌晨三點，我
      有去永和市○○○路○段六○號八樓，是被告丁○○打電話給我說他跟甲○○
      （原告）間偽造信用卡的問題，被告要再向我拿一百五十萬元，我說沒有那麼
      多錢，我以前有被拿了兩百六十萬元，被告叫我再拿二十五萬元過去，被告說
      他要叫人來載我過去，．．．是『阿保』（註：即陳兆寶，下同）載我過去。
      ．．．我過去之後，我看到丙○○在場，丙○○當時本住在我家，我問丙○○
      為何會在環河東路現場，丁○○說要把丙○○叫來作證，我走進去最後一個房
      間，看到甲○○（原告）坐在椅子上哭，而且眼鏡也被打不見，眼眶有受傷，
      我看到的時後，他（原告）手上並沒有銬手銬，我有看到被告丁○○拿一根棍
      子用力打甲○○（原告）三下，我質問丁○○為何打，他說甲○○開本票給他
      。我去的時後，甲○○已經把本票簽完了，所以他簽本票的時後，我不在場。
      我當時並不知道甲○○有簽本票，事後我才知道。．．．我去永和市○○○路
      的現場時，現場有七、八個人男子，都坐在地上，裡面我認識『阿保』、丙○○、丁○○（被告），其他我有聽到綽號叫『苦瓜』的，其他的人都是丁○○
      的人。．．．後來是一個我不認識的人及被告丁○○跟我同車載我回去，他們
      不讓甲○○（原告）回去，我回家之後，我打電話給被告丁○○，問他原告回
      來了否，被告丁○○說回去了，之後甲○○就回來了。」等語（見本院同日言
      詞辯論筆錄）。依證人乙○○所述，其到場時有見到原告在最後一間房間內坐
      在椅子上哭，且眼鏡也被打不見，眼眶有受傷之情形，被告其後復又當著證人
      乙○○的面持棍毆打原告。再，被告於本院當庭亦自承確有與綽號「苦瓜」之
      許貴村、丙○○、「葉先生」、「宏文」、「阿醜」等不詳姓名男子七、八人
      ，一同自原告家中將原告帶到永和市○○○路○段六○號八樓，並在該處確有
      持棍子毆打原告等情（亦見本院同上言詞辯論筆錄）。
（三）而原告嗣後向警察機關報案，被告上開九十一年二月八日對原告所涉犯之剝奪
      他人行動自由及強盜罪嫌，亦經檢察官偵查起訴在案，此有板橋地檢署九十一
      年度偵字第一四四五○號、第二○七八一號起訴書一份附卷可稽，並經本院調
      取該上開偵查案卷及刑事案件卷宗查閱屬實。
（四）合上所述，足認原告所稱其簽發如附表編號三至九所示七紙本票係因遭被告脅
      迫乙節，應堪憑採。
（五）至於被告所舉證人戊○○所證述其當時亦在永和市○○○路○段六○號八樓現
      場，有親眼見到原告簽發如附表編號三至九所示七紙本票，但當時原告並未遭
      到強暴、脅迫云云（見本院九十一年九月二十六日言詞辯論筆錄），然原告本
      人當庭在場對質時即表示其與證人戊○○原本就認識，永和市○○○路○段六
      ○號八樓係戊○○之租處，惟被告以前亦曾住過該處，但原告否認證人戊○○
      事發當時在場。又證人乙○○亦當庭證述當時在場之人，除伊所認識之「阿保
      」、丙○○及被告以外，其餘都是青少年，並未見如證人戊○○之年紀之人（
      見本院同上言詞辯論筆錄），則證人戊○○上開證言，尚難為對被告有利之認
      定。
（六）原告主張業已撤銷其所為簽發如附表編號三至九所示七紙本票之意思表示，有
      其提出之存證信函影本一件足憑，原告雖未提出該存證信函回執，致無法認為
      該撤銷意思表示之通知是否已到達被告。惟原告又於九十一年八月一日言詞辯
      論期日當庭向被告為撤銷簽發系爭九紙本票之意思表示，有是日言詞辯論筆錄
      可按，則可認定撤銷之意思表示此時業已到達被告。故原告就附表編號三至九
      所示七紙本票，行使民法第九十二條之撤銷權，並未逾一年之除斥期間，自屬
      合法。
七、如附表編號一、二所示兩紙本票，既經原告清償完畢；且如附表編號三至九所示
    七紙本票，原告業已撤銷其遭脅迫所簽發該七紙本票之意思表示，均如前述，是
    系爭九紙本票之本票債權已不存在，原告主張本院九十一年度執字第一三一四二
    號強制執行程序應予撤銷，及確認如附表所示系爭九紙本票債權對原告不存在，
    暨被告所持有系爭本票九紙及向台北國際商業銀行永和分行所收取原告存款二百
    五十七萬一千四百九十五元，已無法律上原因，請求返還系爭本票九紙及二百五
    十七萬一千四百九十五元及自被告收取該款項之翌日即九十一年八月十五日起至
    清償日止，按年息百分之五計算之法定遲延利息，均無不合，應予准許。
八、假執行之宣告：
    兩造陳明就被告返還系爭本票九紙及給付二百五十七萬一千四百九十五元及自九
    十一年八月十五日起之法定遲延利息部分，願供擔保請為宣告假執行或免為假執
    行，經核均與規定相符，爰分別酌定相當之擔保金額予以宣告。
九、因本案事證已臻明確，兩造其餘主張及所提證據及所聲請之證人，均與本院上開
    為判決基礎之論斷無涉，無庸再予審酌，附此敘明。
十、結論：原告之訴為有理由，依民事訴訟法第七十八條、第三百九十條第二項、第
    三百九十二條，判決如主文。
中      華      民      國    九十二    年      四      月     十五     日
                                臺灣板橋地方法院民事第四庭
~B法      官  陳翠琪
右為正本係照原本作成
如對本判決上訴，須於判決送達後廿日內向本院提出上訴狀
中      華      民      國    九十二    年      四      月     十五     日
~B法院書記官  蔡亦鈞


司法院資訊處製作；財團法人民間司法改革基金會備份。
